最高法院刑事判決　　　　　　　　　　　　　　　九十一年度台上字第三○六八號
　　上　訴　人　甲○○
　　選任辯護人　劉昌崙律師
　　　　　　　　劉貹岩律師
右上訴人因偽造文書案件，不服臺灣高等法院中華民國八十九年二月二十九日第二審
判決（八十八年度上訴字第四五六六號，起訴案號：臺灣板橋地方法院檢察署八十七
年度偵字第八九九九號），提起上訴，本院判決如左：
    主  文
上訴駁回。
    理  由
按刑事訴訟法第三百七十七條規定，上訴於第三審法院，非以判決違背法令為理由，
不得為之。是提起第三審上訴，應以原判決違背法令為理由，係屬法定要件。如果上
訴理由狀並未依據卷內訴訟資料，具體指摘原判決不適用何種法則或如何適用不當，
或所指摘原判決違法情事，顯與法律規定得為第三審上訴理由之違法情形，不相適合
時，均應認其上訴為違背法律上之程式，予以駁回。本件原判決維持第一審法院依牽
連犯，從一重論處上訴人甲○○共同行使偽造私文書，足以生損害於他人罪刑（處有
期徒刑五月）之判決，駁回上訴人在第二審之上訴。上訴人就原判決關於偽造文書部
分之上訴意旨略稱：（一）上訴人於第一審審理時即供稱：「在桃園縣桃園市○○路
一家融資公司應徵外務專員，做的是送件及收件工作，是去向客戶收身分證影印本、
扣繳憑單、公證費、手續費，收回後交給公司林經理」、「身分證號碼、出生年月日
、姓名都是公司拿資料給我們，叫我們要依照上面的寫」，足見上訴人僅係依公司指
示代為收件、送件，簽收款項亦係依公司指示而為，上訴人實不知公司內並無張瓊琪
其人，上訴人絕無偽造文書之犯意，其行為既非出於故意，依刑法第十二條第一項規
定，自難論以偽造私文書罪名，更遑論行使偽造私文書。（二）上訴人在上訴狀內已
聲請傳訊證人林柏松、林友仁、林東庸等人，原審未予傳喚，有未盡調查能事之違法
云云。
惟查原判決依憑告訴人杜墨森、陳瑞財之指述、證人鍾玉蘭之證言、上訴人供認：曾
向陳瑞財收取新臺幣三萬五千元，並於收據上偽簽「張瓊琪」署押後交予陳瑞財收執
等語及卷附之報紙廣告影本二張、匯款執據三張、偽造之免用統一發票收據一張等證
據資料，認定上訴人有其事實欄所載之犯行，已於理由內詳敘其調查證據之結果及取
捨證據認定之理由，並就上訴人否認犯罪之辯解，認非可採，予以指駁。復以：「被
告（即上訴人）自承係受僱融資公司，不知公司為何未放款，然融資公司既係與貸款
業務有關，首當應重信用，且若係合法正當經營之公司，焉可能要求其員工與客戶聯
絡及向客戶收取款項時，均須留假名，甚至連身分證字號、出生年月日等均係假的」
，說明上訴人辯稱：使用張瓊琪名義簽立收據不知係偽造文書云云，顯不可採。就形
式上觀察，原判決並無適用法則不當或應於審判期日調查之證據未予調查之違背法令
之情形。上訴意旨（一）置原判決理由內已詳予說明之事項於不顧，仍執原判決已敘
明不予採納之辯解，空言主張伊並無偽造私文書之故意，自不足以辨識原判決已具備
違背法令之形式要件。又上訴人向原審法院提起上訴時，於上訴狀內聲請傳喚證人林
柏松、林友仁、林東庸等人，原審未予調查，又未認無調查之必要，以裁定駁回，或
於判決內敘明無傳喚必要之理由，其踐行之訴訟程序，雖有瑕疵。惟原判決以上訴人
供認偽以「張瓊琪」名義簽立免用統一發票收據之自白與陳瑞財之指訴及卷附之免用
統一發票收據，相互印證，認定卷附以張瓊琪名義簽立之免用統一發票收據乙紙，係
上訴人所偽造，乃無違於證據法則之採證認事自由判斷職權之合法行使，並未違法。
而依原判決前開證據上之論斷，復足認原審縱令就上訴人上開調查證據之聲請加以調
查，亦無從動搖原判決關於偽造文書部分之犯罪事實認定，此既於判決無影響，依刑
事訴訟法第三百八十條規定，仍非得執為提起第三審上訴之合法理由。上訴人就原判
決關於偽造文書部分之上訴，違背法律上之程式，應予駁回。至於上訴人牽連犯之詐
欺罪部分，原判決認係犯刑法第三百三十九條第一項之罪，核屬刑事訴訟法第三百七
十六條第四款之案件，牽連犯之偽造文書重罪部分之上訴既不合法，自無從就該牽連
犯之輕罪部分併為實體上審理，依刑事訴訟法第三百七十六條規定，此部分既經第二
審判決，自不得上訴於第三審法院，上訴人竟復提起上訴，顯非適法，應併予駁回。
據上論結，應依刑事訴訟法第三百九十五條前段，判決如主文。
中      華      民      國    九十一    年      六      月      六      日
                              最高法院刑事第一庭
                                  審判長法官  施  文  仁
                                        法官  林  永  茂
                                        法官  蕭  仰  歸
                                        法官  花  滿  堂
                                        法官  陳  世  淙
      右正本證明與原本無異
                                              書  記  官
中      華      民      國    九十一    年      六      月     十二     日
